【裁判字號】    98,簡上,816
【裁判日期】    981231
【裁判案由】    詐欺
【裁判全文】
臺灣桃園地方法院刑事判決             98年度簡上字第816號
上  訴  人
即  被  告  丙○○
上列上訴人因詐欺案件，不服本院刑事庭於民國98年7 月30日所
為98年度桃簡字第1321號第一審刑事簡易判決（聲請簡易判決處
刑案號：臺灣桃園地方法院檢察署98年度偵字第5076號、98年度
偵字第7621號），提起上訴，本院管轄之第二審合議庭判決如下
：
    主  文
上訴駁回。
丙○○緩刑貳年，並應向被害人甲○○支付如附表二所示財產上
之損害賠償，另於緩刑期間內應向公庫支付新臺幣壹萬伍仟元整
。
    事  實
一、丙○○因見奇集集分類網站之貸款廣告，而為求辦理貸款，
    遂依網站刊載之電子信箱與對方聯絡，對方即要求丙○○提
    供身分證影本、郵局存摺影本、提款卡及提領密碼卡等物，
    丙○○明知現今在金融機構開立帳戶並無困難，一般人均係
    使用自己之帳戶，如使用他人之帳戶常與財產犯罪密切相關
    ，且取得他人存摺之目的在於收取贓款及掩飾犯行不易遭人
    追查，其竟基於幫助他人詐欺取財之不確定故意，而其發生
    並不違背其本意之認識下，竟不顧他人所可能遭害之危險，
    容任他人藉以遂行犯罪，仍於民國97年11月6 日下午3 時許
    ，透過桃園超峰快遞公司，將其所申辦之桃園慈文郵局帳號
    700 ─0000000 ─0000000 號（聲請書誤載為「700 —0000
    0000─0000000 號」）帳戶之存摺影本、提款卡、提領密碼
    及身分證影本，寄至板橋超峰快遞公司而由真實姓名年籍不
    詳之人收執。嗣該真實姓名年籍不詳之人取得提款卡及密碼
    後，即與其所屬犯罪集團成員共同基於意圖為自己不法所有
    之犯意聯絡，於附表一所示之時間，以附表一所示之方式，
    詐騙附表一所示之被害人，使附表一所示之被害人均陷於錯
    誤，而匯款如附表一所示之金額至丙○○之桃園慈文郵局帳
    戶，而所匯款項旋遭提領一空。嗣經如附表一所示之被害人
    察覺有異而報警處理，始循線查悉上情。
二、案經桃園縣政府警察局桃園分局報請臺灣桃園地方法院檢察
    署檢察官聲請以簡易判決處刑。
    理  由
一、證據能力之判斷：
  (一)按被告以外之人於審判外之陳述雖不符刑事訴訟法第159 條
    之1 至之4 規定，而經當事人於審判程序同意作為證據，法
    院審酌該言詞陳述或書面陳述作成時之情況，認為適當者，
    亦得為證據；當事人、代理人或辯護人於法院調查證據時，
    知有刑事訴訟法第159 條第1 項不得為證據之情形，而未於
    言詞辯論終結前聲明異議者，視為有前項之同意，同法第15
    9 條之5 定有明文。又該條立法意旨在於傳聞證據未經當事
    人之反對詰問予以核實，原則上先予排除，惟若當事人已放
    棄反對詰問權，於審判程序中表明同意該等傳聞證據可作為
    證據；或於言詞辯論終結前未聲明異議，基於尊重當事人對
    傳聞證據之處分權，及證據資料愈豐富，愈有助於真實發見
    之理念，且強化言詞辯論主義，使訴訟程序得以順暢進行，
    上開傳聞證據亦均具有證據能力。準此，被告許嘉芳對檢察
    官所提證人即被害人乙○、甲○○、丁○○於警詢時之陳述
    無意見（詳98年度偵字第7621號偵查卷第4 頁至第5 頁、98
    年度偵字第5076號偵查卷第7 頁至第8 頁、第10頁至第11頁
    ），復本院認其作成之情形並無不當情形，經審酌後認為適
    當，故該證人前開審判外之陳述得為證據，合先敘明。
  (二)另被告前向桃園慈文郵局申設之存款帳戶（戶名：丙○○，
    帳號：700 ─0000000 ─0000000 號）開戶資料暨存款往來
    明細、被害人乙○之郵政自動櫃員機交易明細表、被害人甲○○中國信託商業銀行自動櫃員機交易明細表、被害人之丁○○郵政自動櫃員機交易明細表等物（見98年度偵字第7621
    號偵查卷第13頁、98年度偵字第5076號偵查卷第9 頁、第12
    頁），均與本案事實具有自然關聯性，復屬書證性質，且查
    無事證足認有違背法定程式或經偽造、變造所取得之情事，
    況檢察官及被告對此部分之證據能力亦不爭執，是堪認均有
    證據能力，附此敘明
二、認定事實所憑之證據及理由：
  (一)前開犯罪事實，業經被告丙○○於本院審理時坦承不諱，核
    與證人乙○、甲○○、丁○○於警詢之證詞大致相符，復有
    被告前向桃園慈文郵局申設之存款帳戶（戶名：丙○○，帳
    號：700 ─0000000 ─0000000 號）開戶資料暨存款往來明
    細、被害人乙○之郵政自動櫃員機交易明細表、被害人甲○○中國信託商業銀行自動櫃員機交易明細表、被害人之丁○○郵政自動櫃員機交易明細表等物存卷足參。綜此，由上開
    證人證詞、證物等補強證物，足證被告前開出於任意性自白
    核與事實相符。
  (二)綜上，本件足認被告確有將上開帳戶之提款卡及密碼交付予
    詐欺集團使用事證明確，被告犯行堪予認定，應依法論科。
三、論罪科刑之依據：
    按幫助犯之成立，主觀上行為人須有幫助故意，客觀上須有
    幫助行為，意即需對於犯罪與正犯有共同之認識，而以幫助
    之意思，對於正犯資以助力，而未參與實施犯罪之行為者而
    言（參照最高法院75年度臺上字第1509號、88年度臺上字第
    1270號判決意旨）。被告將其所有銀行帳戶之提款卡與密碼
    交付予詐騙集團成員作為詐騙財物之用，被告顯係基於幫助
    他人詐欺財物之犯意，且所為提供銀行帳戶予他人之行為，
    亦屬刑法詐欺罪構成要件以外之行為，其既以幫助他人詐欺
    之意思而參與犯罪構成要件以外之行為，核其所為係犯刑法
    第30條第1 項前段、刑法第339 條第1 項之幫助詐欺罪，並
    應依刑法第30條第2 項之規定減輕其刑。原審審酌被告提供
    帳戶予他人使用，助長詐欺取財集團之猖獗，並使犯罪之追
    查趨於複雜，對社會及金融秩序影響甚鉅，及其犯罪之動機
    、目的、手段、素行、生活狀況、智識程度暨犯罪後態度等
    一切情狀，於法定刑5 年以下有期徒刑、拘役或科罰金之範
    圍內，量處被告有期徒刑4 月，並諭知易科罰金之折算標準
    ，且未宣告緩刑，尚符憲法比例原則及平等原則之要求，原
    審刑罰裁量權之行使並無違法不當之處。從而，被告原於上
    訴狀表示，伊因委託辦理貸款遭詐騙集團騙取銀行提款卡及
    密碼為由，提起上訴，為無理由，應予駁回。惟查被告業已
    於審判期日坦承幫助詐欺犯行，並與被害人丁○○達成調解
    ，賠償丁○○新臺幣（下同）2,989 元，並已當庭給付完畢
    ，有98年度附民移調字第497 號調解筆錄附卷可稽，又被告
    業已與被害人甲○○達成和解，願賠償甲○○1 萬5000元，
    並已當庭給付4000元，另於99年1 月10日給付4000元、99年
    2 月10日給付4000元，99年3 月10日給付3000元，有本院98
    年12月10日審判筆錄在卷可佐。另因被害人乙○經傳喚未到
    庭與被告和解，經被告同意將被害金額依比例於緩刑期間內
    應向公庫支付1 萬5000元整，有本院98年12月10日審判筆錄
    可稽。公訴檢察官亦未反對宣告被告緩刑。是本案無論自一
    般或特別預防之刑罰考量目的，均認原審簡易判決所宣告之
    刑，以暫不執行為適當，爰併諭知緩刑2 年，予被告自新之
    機會。復按緩刑宣告，得斟酌情形，命犯罪行為人向被害人
    支付相當數額之財產或非財產上之損害賠償，或向公庫支付
    一定之金額，刑法第74條第2 項第3 款、第4 款分別定有明
    文，查被告與被害人甲○○和解成立等情，已如前述，被告
    願依約支付被害人甲○○1 萬5000元，為確保被告能如期履
    行上述和解內容，以維護被害人甲○○權益，本院斟酌上情
    爰併命被告應向被害人甲○○支付如附表二所示和解條件；
    若被告有未依約履行和解條件之情事，被害人甲○○得執以
    本件刑事判決書，據以為民事強制執行名義，維護其權益，
    又為使被告深切記取教訓，及為強化其法治之觀念，使其於
    緩刑期內能深知警惕，避免其再度犯罪，爰併依刑法第74條
    第2 項第4 款之規定，命被告丙○○應於緩刑期間，向公庫
    支付1 萬5000元，且此部分亦得執以本件刑事判決書，據以
    為民事強制執行名義。若被告丙○○不履行上揭二負擔，且
    情節重大足認原宣告之緩刑難收其預期效果，而有執行刑罰
    之必要者，依現行刑法第75條之1 第1 項第4 款之規定，得
    撤銷其緩刑宣告，併此敘明。再此支付國庫部分，不影響被
    害人乙○仍得依民法規定於被害日起2 年內向被告請求損害
    賠償之權利，亦併此敘明。
據上論斷，應依刑事訴訟法第455 條之1 第1 項、第3 項、第36
8 條，刑法第74條第1 項第1 款、第2 項第3 款、第4 款，判決
如主文。
本案經檢察官洪敏超到庭執行職務
中    華    民    國    98    年    12    月    31    日
                  刑事第六庭  審判長法  官  錢建榮
                                    法  官  呂美玲
                                    法  官  宣玉華
以上正本證明與原本無異。
不得上訴。
                                    書記官  陳育萱
中    華    民    國    99    年    1     月    4     日
附錄本案論罪科刑依據之法條：
中華民國刑法第339條
（普通詐欺罪）
意圖為自己或第三人不法之所有，以詐術使人將本人或第三人之
物交付者，處5 年以下有期徒刑、拘役或科或併科1 千元以下罰
金。
以前項方法得財產上不法之利益或使第三人得之者，亦同。
前二項之未遂犯罰之。
附表一：
┌──┬───┬──────────────────────┬─────┐
│編號│被害人│被害人遭詐欺之時間、方式                    │詐騙金額  │
│    │      │                                            │（新臺幣）│
├──┼───┼──────────────────────┼─────┤
│ 一 │乙○  │乙○於97年11月6 日晚間8 時許接獲自稱網路拍賣│29988元   │
│    │      │賣家來電，佯稱前因網路購物帳戶被設定分期付款│          │
│    │      │為由，使乙○陷於錯誤，依對方指示，於同日晚間│          │
│    │      │11時20分許至自動櫃員機操作匯款。            │          │
├──┼───┼──────────────────────┼─────┤
│ 二 │丁○○│丁○○於97年11月6 日接獲自稱網路賣家來電，佯│2989元    │
│    │      │稱前因網路購物帳戶被設定分期付款為由，使林郁│          │
│    │      │翎陷於錯誤，依對方指示，於同日晚間11時5 分許│          │
│    │      │至自動櫃員機操作匯款。                      │          │
├──┼───┼──────────────────────┼─────┤
│ 三 │甲○○│甲○○於97年11月6日晚間23時2分許，接獲自稱羅│29989元   │
│    │      │明才之男子來電，表明之前在網路購物時，因交易│          │
│    │      │錯誤，致每月進行扣款，使甲○○陷於錯誤，依對│          │
│    │      │方指示，於同日晚間23時2 分許至自動櫃員機操作│          │
│    │      │匯款。                                      │          │
└──┴───┴──────────────────────┴─────┘
┌──────────────────────────┐
│附表二：                         98年度簡上字第816號│
├──────────────────────────┤
│丙○○願給付甲○○新臺幣壹萬伍仟元，並於(一)民國98年12│
│月10日當庭給付新臺幣肆仟元，經甲○○收受，另於(二)民國│
│99年1 月10日給付新臺幣肆仟元，(三)民國99年2 月10日給付│
│新臺幣肆仟元，(四)民國99年3 月10日給付新臺幣仟元，如│
│有一期未給付，視為全部到期。                        │
└──────────────────────────┘
備註：
一、依刑法第74條第4 項之規定，上開本院所命被告給付之內容
    得為民事強制執行名義。
二、依刑法第75條之1 第1 項第4 款之規定，被告違反本院所定
    前開命其所為之事項情節重大，足認原宣告之緩刑難收預期
    效果，而有執行刑罰之必要者，得撤銷緩刑之宣告。

司法院資訊處製作；財團法人民間司法改革基金會備份。
